---
output: github_document
---

<!-- README.md is generated from README.Rmd. Please edit that file -->

```{r, include = FALSE}
knitr::opts_chunk$set(
  collapse = TRUE, warning = FALSE, erro=FALSE, message = FALSE,
  comment = "#>"
)
```

## APRENDIZADO DE MÁQUINA PARA PREDIÇÃO DA VARIABILIDADE ESPAÇO-TEMPORAL DA PRODUÇÃO DE CANA-DE-AÇÚCAR

```{r}
library(tidyverse)
data_set <- read_rds("data/sugarcane-soil.rds")
glimpse(data_set)
```

## 1. Análise Estatística Exploratória

Tabela com a estatística descritiva por unidade (CAT e POT) para as variáveis numéricas (n, min, q1, mediana, média, q3, max, dp, epm, cv, cassimetria, ccurtose) para as variáveis `tch_real` até `s_2`...independetemente do tempo, pra caracterizarmos a variabilidade total do conjunto de dados

```{r}

```

## 2. Matriz de correlação linear (corplot) fazer por ano (2016, 2017 e 2018) e por UNIDADE

### 2.1 análise de agrupamento ano (2016 e 2017) e por UNIDADE

### 2.2 análise de componentes principais ano (2016 e 2017) e por UNIDADE

## 3. Análise e modelagem geoestatística (2016 e 2017) e por UNIDADE.

## 4. Aprendizado de máquina com validação final a partir dos dados de 2018 e por UNIDADE
