---
title: "Random Forest"
output: html_document
date: "2025-08-22"
---
```{r, include = FALSE}
knitr::opts_chunk$set(
  collapse = TRUE, warning = FALSE, erro=FALSE, message = FALSE,eval = FALSE,
  comment = "#>"
)
```

# APRENDIZADO DE MÁQUINA PARA PREDIÇÃO DA VARIABILIDADE ESPAÇO-TEMPORAL DA PRODUÇÃO DE CANA-DE-AÇÚCAR

## Carregando pacotes

```{r}
library(tidymodels)
library(tidyverse)
library(modeldata)
library(ggridges)
library(corrplot)
library(brulee)
library(ggpubr)
library(ISLR)
library(vip)
theme_set(theme_bw())
```


## 4. Aprendizado de máquina com validação final a partir dos dados de 2018 e por UNIDADE

#### Compilando os dados de krigagem

```{r}
# kgr_list_files <- list.files("output/krigagem/",
#                              recursive = TRUE,
#                              all.files = TRUE,
#                              pattern = ".rds",
#                              full.names = TRUE)
# 
# my_kgr_reader<-function(path){
#   nomes <- read_rds(path) |> janitor::clean_names() |> 
#     names()
#   df_aux <- read_rds(path) |>
#     mutate(variable = nomes[3],
#            path=path)
#   names(df_aux) <- c("X","Y","value","value_sd","variable","path")
#   
#   return(df_aux)
# } #;my_kgr_reader(kgr_list_files[13])
```


```{r}
# data_set_kgr <- map_df(kgr_list_files,my_kgr_reader) |>
#   mutate(
#     ano = as.numeric(str_sub(path,17,20)),
#     unidade = str_sub(path,38,40)
#   )
```

```{r}
# data_set_kgr |> 
#   select(X,Y,unidade,ano,variable,value) |> 
#   pivot_wider(names_from = variable,
#               values_from = value) |> 
#   filter(!is.na(v_percent)) |> 
#   ggplot(aes(X,Y)) +
#   geom_point()
```

```{r}
# write_rds(data_set_kgr,"data/data_set_kgr.rds")
# data_set_kgr$variable |> unique()
```

#### Carregando os dados krigados

```{r}
data_set_kgr <- read_rds("../data/data_set_kgr.rds")
glimpse(data_set_kgr)
```


#### Extraindo apenas os pontos dos talhões.

Para essa extração utilizamos o desvio padrão da estimativa realizada pela Krigagem. Como a variância só depende da distância entre os pontos, aqueles com maiores valores de `values_sd` não fazem parte do talhões amostrados. Exemplo a seguir, desvio padrão da krigagem para o Ca


```{r}
year <- 2018
unit <- "POT"
variavel <- "ca"
data_set_kgr |> 
  filter(
    ano == year,
    unidade == unit,
    variable == variavel,
  ) |> 
  ggplot(aes(X,Y,fill=value_sd)) +
  geom_tile()+
  scale_fill_viridis_c(option = "inferno")
```

#### Histograma dos valores de sd para Ca

```{r}
data_set_kgr |> 
  filter(
    ano == year,
    variable == variavel,
  ) |> 
  ggplot(aes(x=value_sd, fill=unidade)) +
  geom_histogram(color="black") +
  facet_wrap(~unidade, scale="free")
```

#### Aplicando os filtros

```{r}
cat_xy <- data_set_kgr |> 
  filter(
    ano == year,
    # unidade == unit,
    variable == variavel,
    (unidade == "CAT" & value_sd <= 0.379) | 
      (unidade == "POT" & value_sd <= 0.41)
  ) |> 
  select(X,Y) |> 
  mutate(
    flag = TRUE
  )
data_set_kgr_filter <- data_set_kgr |> 
  # filter(unidade == "CAT") |> 
  left_join(cat_xy,by = c("X","Y")) |> 
  filter(flag)
```


```{r}
data_set_kgr_filter |> 
  filter(    
    ano == year,
    unidade == "POT",
    variable == "mg") |> 
  ggplot(aes(X,Y,color=value)) +
  geom_point(size=2) +
  scale_color_viridis_c() +
  facet_wrap(~unidade, scale = "free")
```



```{r}
data_set_kgr_filter |> 
  filter(    
    ano == year,
    unidade == "CAT",
    variable == "tch") |> 
  ggplot(aes(X,Y,color=value)) +
  geom_point(size=2) +
  scale_color_viridis_c() +
  facet_wrap(~unidade)
```

#### Criando o arquivo para aprendizado de máquina

```{r}
data_set_kgr_filter_wider <- data_set_kgr_filter |> 
  select(X,Y,unidade,ano,variable,value) |> 
  pivot_wider(names_from = variable,
              values_from = value) 
visdat::vis_miss(data_set_kgr_filter_wider)
```

## ABORDAGEM DE MODELO GERAL

### Definindo a Base de treino e teste

```{r}
data_set_ml <- data_set_kgr_filter_wider  |>  #<-------
  drop_na() |> 
  filter(tch >= 25)
tch_initial_split <- initial_split(data_set_ml, prop = 0.75)
tch_train <- training(tch_initial_split)
# tch_test <- testing(tch_initial_split)
# visdat::vis_miss(tch_test)
tch_train  %>% 
  ggplot(aes(x=tch, y=..density..))+
  geom_histogram(bins = 30, color="black",  fill="lightgray")+
  geom_density(alpha=.05,fill="red")+
  theme_bw() +
  labs(x="tch - treino", y = "Densidade")
```


```{r}
tch_testing <- testing(tch_initial_split)
tch_testing  |> 
  ggplot(aes(x=tch, y=..density..))+
  geom_histogram(bins = 30, color="black",  fill="lightgray")+
  geom_density(alpha=.05,fill="blue")+
  theme_bw() +
  labs(x="tch - teste", y = "Densidade")
```

```{r}
tch_train |> 
  select(ca:v_percent) |> 
  relocate(tch) |> 
  cor() |> 
  corrplot::corrplot( method = "color",
         outline = T,,
         addgrid.col = "darkgray",cl.pos = "r", tl.col = "black",
         tl.cex = 1, cl.cex = 1, type = "upper", bg="azure2",
         diag = FALSE,
         addCoef.col = "black",
         cl.ratio = 0.2,
         cl.length = 5,
         number.cex = 0.8)
```
### Definindo a `receita` da análise 

```{r}
tch_recipe <- recipe(tch ~ ., 
                      data = tch_train  |>  
            select(ca:v_percent) 
) |>  
  step_naomit() %>%  
  step_zv(all_predictors())  |> 
  step_impute_median(where(is.numeric)) |> # inputação da mediana nos   
  # step_normalize(all_numeric_predictors()) |> # padronização dos dados  
  step_novel(all_nominal_predictors())  |># trata categorias novas 
  step_dummy(all_nominal_predictors()) # variáveis categóricas
bake(prep(tch_recipe), new_data = NULL)
```

### Definindo a reamostragem

```{r}
tch_resamples <- vfold_cv(tch_train, v = 5) 
```


## RAMDOM - FOREST

### Definindo os parâmetros de tunagem

```{r}
tch_rf_model <- rand_forest(
  min_n = tune(),
  mtry = tune(),
  trees = tune()
)   %>%  
  set_mode("regression")  %>% 
  set_engine("randomForest")
```

### Workflow e tunagem

```{r}
tch_rf_wf <- workflow()   |> 
  add_model(tch_rf_model) |> 
  add_recipe(tch_recipe)

grid_rf <- grid_regular(
  min_n(range = c(10, 30)),
  mtry(range = c(5,12)),
  trees(range = c(50,1000) ),
  levels = 3 #<-----------------------
) 

tch_rf_tune_grid <- tune_grid(
  tch_rf_wf,
  resamples = tch_resamples,
  grid = grid_rf,
  metrics = metric_set(rmse)
)
autoplot(tch_rf_tune_grid)
```

### Coletando métricas

```{r}
collect_metrics(tch_rf_tune_grid)
tch_rf_tune_grid |> 
  show_best(metric = "rmse", n = 6)
```

### Desempenho do modelo final
```{r}
tch_rf_best_params <- select_best(tch_rf_tune_grid, metric = "rmse")
tch_rf_wf <- tch_rf_wf |> 
  finalize_workflow(tch_rf_best_params)
tch_rf_last_fit <- last_fit(tch_rf_wf, tch_initial_split)

## Criando os preditos
tch_test_preds <- bind_rows(
  collect_predictions(tch_rf_last_fit)  |> 
    mutate(modelo = "rf"))

tch_test <- testing(tch_initial_split)

tch_test_preds |> 
  ggplot(aes(x=.pred, y=tch)) +
  geom_point()+
  theme_bw() +
  geom_smooth(method = "lm") +
  stat_regline_equation(ggplot2::aes(
  label =  paste(..eq.label.., ..rr.label.., sep = "*plain(\",\")~~"))) +
  geom_abline (slope=1, linetype = "dashed", color="Red")
```

```{r}
vip_plot <-  tch_rf_last_fit_model <-tch_rf_last_fit$.workflow[[1]]$fit$fit
 vip(tch_rf_last_fit_model,
     aesthetics = list(color = "black", fill = "orange")) +
     theme(axis.text.y=element_text(size=rel(1.5)),
           axis.text.x=element_text(size=rel(1.5)),
           axis.title.x=element_text(size=rel(1.5))
           )
```

### Principais Métricas 

```{r}
da <- tch_test_preds |> 
  filter(tch > 0, .pred>0 )

my_r <- cor(da$tch,da$.pred)
my_r2 <- my_r*my_r
my_mse <- Metrics::mse(da$tch,da$.pred)
my_rmse <- Metrics::rmse(da$tch,
                         da$.pred)
my_mae <- Metrics::mae(da$tch,da$.pred)
my_mape <- Metrics::mape(da$tch,da$.pred)*100

vector_of_metrics <- c(r=my_r, R2=my_r2, MSE=my_mse, RMSE=my_rmse, MAE=my_mae, MAPE=my_mape)
print(data.frame(vector_of_metrics))
```

